【裁判字號】    89,訴,38
【裁判日期】    900504
【裁判案由】    偽造有價證券等
【裁判全文】
臺灣新竹地方法院刑事判決                            八十九年度訴字第三八號
    公  訴  人  臺灣新竹地方法院檢察署檢察官
    被      告  戊○○
    選任辯護人  張堂歆律師
右列被告因偽造有價證券等案件，經檢察官提起公訴（八十八年度偵字第五０三七、
五０三九號），本院判決如左：
    主      文
戊○○無罪。
    理      由
一、公訴意旨略以：甲○○與丙○○因需用錢各欲借貸新臺幣（下同）二十萬元，均
    透過被告乙○○（通緝中；另行審結）與被告戊○○接洽借錢，然被告乙○○實
    際上亦欲向被告戊○○借三百萬元，被告乙○○則與被告戊○○共謀佯稱要借款
    給甲○○與丙○○，藉以取得甲○○與丙○○之信任，並利用此機會二人基於共
    同意圖為自己不法所有之犯意，先後於民國八十六年二月間及十二月間，分別到
    新竹市○○○○路二之一號科學園區郵局甲○○辦公處及科學園區○○○路五十
    二號一樓丙○○辦公處，謊稱借貸上揭款項給甲○○與丙○○二人，並請甲○○
    、丙○○分別開立本票作為擔保，甲○○與丙○○二人不疑有他，因而陷於錯誤
    分別簽發、交付未填金額之本票予被告乙○○與被告戊○○二人，嗣被告乙○○
    則在未經甲○○、丙○○同意下，違背其任務而分別於甲○○及丙○○之本票上
    填寫二百萬元及一百萬元之金額，向被告戊○○借得三百萬元之借款，甲○○、
    丙○○則未取得分文，因而生損害於甲○○與丙○○，嗣於戊○○持該二張本票
    向甲○○、丙○○請求償還上揭二百萬元及一百萬元款項時，始知其情。因認被
    告戊○○共同涉有刑法刑法第二百零一條第一項偽造有價證券及同法第三百三十
    九條詐欺取財之罪嫌云云。
二、按犯罪事實應依證據認定之，無證據不得推定其犯罪事實，刑事訴訟法第一百五
    十四條定有明文。又告訴人之告訴，係以使被告受刑事訴追為目的，是其陳述是
    否與事實相符，仍應調查其他證據以資審認，必被害人所述被害情形，藉由補強
    證據之存在，以增強或擔保告訴人陳述之證明力之下，並無瑕疵可擊，且就其他
    方面調查，又與事實相符，始足據為有罪判決之基礎。最高法院五十三年度臺上
    字第一三００號判例、八十一年度臺上字第三五三九號、八十七年度臺上字第二
    一七六號判決可參。次按被告之自白非出於強暴、脅迫、利誘、詐欺、違法羈押
    或其他不正之方法，且與事實相符者得為證據；被告之自白不得作為有罪判決之
    唯一依據，仍應調查其他必要之證據，以察其是否與事實相符，刑事訴訟法第一
    百五十六條第一、二項定有明文。其立法目的乃欲以補強證據擔保自白之真實性
    ，亦即以補強證據之存在，藉之限制自白在證據上之價值，防止偏重自白，發生
    誤判之危險。以被告之自白，作為其自己犯罪之證明時，尚有此危險；以之作為
    其他共犯之罪證時，不特在採證上具有自白虛偽性之同樣危險，且共犯者之自白
    ，難免有嫁禍他人，而為虛偽供述之危險。是則利用共犯者之自白，為其他共犯
    之罪證時，其證據價值如何，按諸自由心證主義之原則，固屬法院自由判斷之範
    圍。但共同被告不利於己之陳述，雖得採為其他共同被告犯罪之證據，惟此項不
    利之陳述，須無瑕疵可指，且就其他方面調查，又與事實相符者，始得採為其他
    共同被告犯罪事實之認定，最高法院亦有三十一年度上字第二四二三號判例、八
    十七年度臺上字第二一二三號判決可稽。
三、本件公訴人認被告戊○○涉有前開罪嫌，係以告訴人丙○○、甲○○之指訴及卷
    附本票二紙為主要論據。訊據被告戊○○固承認告訴人丙○○、甲○○僅在本票
    上簽名及填寫地址，票面金額係由被告乙○○所書寫等情，並據被告乙○○自白
    不諱（見八十八年度偵字第五０三七號卷宗第四十七頁）；告訴人丙○○於偵查
    中亦陳明在卷（見八十八年度偵字第五０三七號卷宗第九頁）及前揭本票在卷足
    稽，堪認為真實；惟被告戊○○堅決否認有何偽造有價證券及詐欺取財之犯行，
    辯稱：被告乙○○與伊有債權債務關係，告訴人丙○○係被告乙○○之弟弟，甲○○則是被告乙○○之弟媳，是以告訴人丙○○、甲○○名義所開立之本票二紙
    ，係為被告乙○○之保證人，告訴人業已同意擔任上開借款之保證人，果如係告
    訴人丙○○、甲○○欲借錢，當可將票面金額記載明確。至告訴人代理人丁○○
    於本院九十年三月二十六日訊問時則稱：告訴人甲○○想借錢，並不認識被告戊○○，係透過被告乙○○向戊○○借，甲○○僅簽名及填寫地址，並未記載票面
    金額等語，果如其所言，亦有可認係概括授權予被告乙○○，被告戊○○並無偽
    造有價證券及詐欺之犯行等語。
四、經查：
（一）、同案被告乙○○迄八十七年六月十五日為止，共積欠被告戊○○四百七十八
        萬五百元，有被告二人之會算單在卷可稽（見八十八年度偵字第五０三七號
        卷宗第十一頁），除由「債務人乙○○開立千易公司支票各五十萬元，共二
        張，及開立曾彩增（即債務人乙○○之父親）支票各二百萬元，共四張支票
        總計五百萬元正，提供給債務人擔保用。於借款之時，債權人（係指被告戊○○）又要求債務人乙○○之二弟丙○○及弟媳甲○○（即告訴人等）分別
        於八十六年九月三日開立一百萬元，及八十六年二月二十七日開立二百萬之
        本票各乙張，做為重覆保證之用」等情，有被告乙○○於本院八十七年度促
        字第一０七五五號支付命令事件中所提出之異議狀附卷可憑，並經本院調取
        上開卷宗互核一致。上開異議狀係於八十七年十一月十六日所提，乃於本件
        刑事案件告訴案件（八十八年六月二十五日）之前，是以被告戊○○辯稱告
        訴人丙○○、甲○○就該借款係擔任連帶保證人，並在前揭本票簽名乙節，
        應可採信。
（二）、又告訴人丙○○於八十六年九月三日所開立一百萬元之本票觀之，其中「戊○○、一百萬元正、（保證用）」等字體之墨色、筆跡，均係同一人即被告
        乙○○所書寫，而與丙○○之簽名及住址之墨色、筆跡不同，為被告乙○○
        於偵查中自白伊填寫金額時未經告訴人二人同意等語不諱（見八十八年度偵
        字第五０三七號卷宗第四十七頁），亦為告訴人丙○○、甲○○所是認，並
        有本票（票據號碼為二三九八七九號）一紙附卷為憑，惟告訴人丙○○、甲○○就被告乙○○對被告戊○○負有本票債務之部分並未提出異議，此觀之
        被告戊○○持系爭本票對丙○○、甲○○聲請本票裁定准許強制執行之民事
        裁定及確定證明書（本院八十七年度票字第三八八號、第三八九號）可資佐
        證。參以被告戊○○對告訴人丙○○之財產聲請強制執行事件，執行中兩造
        達成和解，和解書上載明有「（丙○○）清償民國八十六年十二月三日開出
        本票一百萬元正，字號二三九八七九（即系爭本票）：：：償還計劃如下：
        八十八年十月十六日清償壹拾萬元整、八十八年十一月十五日清償肆拾萬元
        整、八十九年二月二十六日清償伍拾萬元整、」，有和解書一件附卷可稽（
        見八十八年度偵字第五０三七號卷宗第六十三頁），被告戊○○隨即於八十
        八年十月十九日向本院執行處撤回強制執行，亦有本院八十八年度執字第二
        八二七號卷宗可供參酌，並有本院八十九年度訴字第一九五號兩造請求退回
        款項事件之民事判決書理由欄第三項第（二）點、臺灣高等法院八十九年度
        上易字第四四六號民事判決書理由欄第三項第（一）點中載明詳實，本票票
        面金額既係被告乙○○未經告訴人二人同意所書寫，告訴人二人亦未對被告
        戊○○所負債務有疑義，尚難遽認被告戊○○有何偽造有價證券之犯行及與
        同案被告乙○○間有何犯意聯絡及行為分擔。
（三）、再就告訴人甲○○於偵訊時稱：我簽本票，是要向他借二十萬元，簽完之後
        ，本票給他，我錢也沒拿到等語（見八十八年七月十五日訊問筆錄），惟甲○○係服務於一般性金融機關郵局上班之人員，對於票據上之責任當較一般
        人為清楚，其既言明係要透過被告乙○○向被告戊○○借二十萬元，揆諸常
        情，應在將票面金額、發票日、到期日等票據上應記載事項記載明確，當無
        僅在簽名及填寫地址後，即轉交他人，況本件既係擔保被告乙○○之債務，
        就被告乙○○對被告戊○○負有本票債務二百萬元之部分並未提出異議，此
        亦有本院八十七年度票字第三八九號民事裁定及確定證明書在卷，已詳如前
        述，而同案被告乙○○於偵查中檢察官訊問時稱；「本來是要借二十萬元，
        後來與戊○○商議，戊○○說可以變成一百萬元。但戊○○錢都未給付。」
        、「他（指被告戊○○）沒有把這些錢全部給我，但我之前有欠他三百萬元
        。」（見八十八年十一月十一日訊問筆錄），被告乙○○之前既已積欠被告
        三百萬元，則被告戊○○當不可能再給付告訴人金錢，且告訴人代理人丁○○於本院訊問時稱：告訴人甲○○想借錢，並不認識被告戊○○，：：，被
        告戊○○要無以詐術使他人陷於錯誤，而交付財物之情形可言。益徵告訴人
        二人指訴被告涉犯前揭犯行所憑之證物即本票二紙，或經告訴人親自簽章或
        已經告訴人之同意，渠等所指訴之情節顯與常情有違。且共同被告乙○○所
        為不利於被告戊○○之陳述尚有瑕疵可指，既已不可採為證據，且並無其他
        補強證據足認被告戊○○涉犯本罪。
（四）、是以告訴人丙○○、甲○○既同意擔任被告乙○○前揭借款之保證人，並在
        本票上簽名，至同案被告乙○○未經告訴人丙○○、甲○○之同意填寫票面
        金額，渠等間究有無概括授權或逾越授權範圍，與被告戊○○要屬無涉，此
        外，復查無其他極證據足資證明被告戊○○涉有前開犯行，不能證明被告戊○○犯罪，自應為無罪之諭知。
據上論斷，依刑事訴訟法第三百零一條第一項，判決如主文。
本案經檢察官林鳳師到庭執行職務。
中      華      民      國    九十      年      五      月      四      日
                                  臺灣新竹地方法院刑事第一庭
                                      法  官  林  秋  宜
右正本證明與原本無異。
如不服本判決，應於判決送達後十日內向本院提出上訴狀（應附繕本），上訴於臺灣
高等法院。
                                      書記官  張  雲  娥
中      華      民      國    九十      年      五        月      四    日


司法院資訊處製作；財團法人民間司法改革基金會備份。
